臺灣臺中地方法院交通事件裁定　　　　100年度交聲字第877號
原處分機關　交通部公路總局臺中區監理所臺中市監理站
異　議　人
即受處分人　張玉華
上列受處分人因違反道路交通管理處罰條例案件，對於交通部公
路總局臺中區監理所臺中市監理站民國100年3月16日所為之處分
（裁監稽違字第裁61-G1H045392號裁決書），聲明異議，本院裁
定如下：
    主    文
原處分撤銷。
張玉華，不罰。
    理    由
一、原處分機關交通部公路總局臺中區監理所臺中市監理站處分
    意旨略以：異議人即受處分人張玉華（下簡稱受處分人）騎
    乘車牌號碼PW7-437號重型機車，於民國100年1月17日10時
    29分許，行經臺中市○○路○段（距中清路1.04K往西屯路方
    向），因「限速50公里，經檢定合格儀器測照，時速63公里
    ，超速13公里（未滿20公里）」違規，經臺中市政府警察局
    交通警察大隊員警以中市警交字第G1H045392號違反道路交
    通管理事件通知單逕行舉發。受處分人於100年3月16日至站
    簽收裁監稽違字第裁61-G1H045392號裁決書，依違反道路交
    通管理處罰條例第40條規定裁處新臺幣（下同）1,200元等
    語。
二、本件受處分人聲明異議意旨略以：受處分人騎乘所有機車於
    上揭時、地超速，實係因其父生病住進加護病房，而加護病
    房之探視時間有時段限制，其因心繫在榮總醫院加護病房急
    救之父親，為趕赴探視心急所致，非蓄意超速駕駛，爰請予
    以免責等語。
三、按行車速度，依速限標誌或標線之規定；汽車駕駛人，行車
    速度，超過規定之最高時速，處1,200以上2,400元以下罰鍰
    ；汽車駕駛人違反第40條規定者，並記違規點數1點；機器
    腳踏車駕駛人有行車速度超過規定未滿20公里之違規事件，
    且未逾期者，統一裁罰基準處罰鍰1,200元。道路交通安全
    規則第93條第1項，道路交通管理處罰條例第40條、第63條
    第1項第1款及違反道路交通管理事件統一裁罰基準表分別定
    有明文。
四、經查：
（一）受處分人騎乘車牌號碼PW7-437號重型機車，於100年1月1
      7日10時29分許，在臺中市○○路○段（距中清路1.04K 往
      西屯路方向）處，有行車速度達63公里，違反該路段最高
      速限時速50公里（超速13公里）之違規，經科學儀器採證
      ，為警逕行舉發等情，為受處分人所不否認，並有臺中市
      警察局中市警交字第G1H045392號舉發違反道路交通管理
      事件通知單、採證照片各1份在卷可稽，則受處分人於前
      揭時、地「行車速度超過規定之最高時速」之違規事實，
      足堪認定。
（二）另按因避免自己或他人生命、身體、自由、名譽或財產之
      緊急危難而出於不得已之行為，不予處罰。但避難行為過
      當者，得減輕或免除其處罰，行政罰法第13條固有明文。
      然該條所稱之緊急避難，其要件包括須客觀上確有緊急危
      難狀態存在，行為人主觀出於救助之意思，所為之避難行
      為，須與目的相當且採取損害最小之方式為之，亦即仍須
      符合比例原則。查本件受處分之父親當時縱有病危之情形
      ，然已有醫師、護士等醫療人員及醫療設備救治，受處分
      人違規當時所處情勢，尚難認有緊急危難狀態，而其因父
      親病危急於探視而超速之行為，亦非屬上開條文所規定之
      避難行為，核與行政罰法第13條所定之緊急避難阻卻違法
      事由規定不符，實難據此解免其前開違規行為之處罰。
（三）惟按裁處罰鍰，應審酌違反行政法上義務行為應受責難程
      度、所生影響及因違反行政法上義務所得之利益，並得考
      量受處罰者之資力。又違反行政法上義務應受法定最高額
      3,000元以下罰鍰之處罰，其情節輕微，認以不處罰為適
      當者，得免予處罰，行政罰法第18條第1項、第19條第1項
      分別定有明文。按本件受處分人之父張鏡清確實於100年1
      月22日病逝於行政院退除役官兵輔導委員會台中榮民總醫
      院（以下簡稱台中榮民總醫院），有受處分人所提出之死
      亡證明書一份在卷可稽，且經本院以上開死亡證明書為附
      件向台中榮民總醫院函詢：「1.貴院病患張鏡清（民國○○
      年○○月○○日生，身份證字號：Ｚ000000000號），因病住院
      期間，是否有委請看護或由其家人看護？2.病患張鏡清住
      院期間是否有入住加護病房？如有，其期間為何？是否曾
      對病患家屬發病危通知？如有，其通知時間為何？3.病患
      張鏡清住院期間，其女張玉華（57年12月2日生，身份證
      字號Ｚ000000000號）是否有在院看護？或曾前往探視病患
      ？100年1月17日上午張玉華是否有有到院探視病患張鏡清
      ？」，該院函覆：「病患張先生於99年12月24日入院，一
      直有家屬陪伴，100年1月7日自行僱請看護照顧（並非本
      院簽約之看護人員），轉加護病房期間依規定家屬僅於會
      客時間探視病患（紀錄中每次會客時，均有家屬入內探視
      ）。100年1月6日上午11時21分於96病房發出病危通知（
      有家屬簽名），1月9日轉入加護病房，100年1月20日轉出
      加護病房至105病房。病患住院期間家屬在旁照料，轉至
      加護病房時於會客時間亦有家屬入內，但未紀錄家屬名字
      。」，有台中榮民總醫院100年4月28日中榮醫企字第1000
      007124號函文一份在卷可參，是受處分人陳稱：其係因父
      親生病住進加護病房，而加護病房之探視時間有時段限制
      ，其因心繫在台中榮民總醫院加護病房急救之父親，為趕
      赴探視心急所致，非蓄意超速駕駛，應屬可採。又審視卷
      附採證相片，受處分人當時超速行駛於臺中市○○路○段
      處，該路段筆直、寬廣，當時路面除了停放之汽車外，並
      無其他車輛，而一般行車時速限制有10公里之容逾時速即
      超速不逾10公里並不處罰之不成文慣例，此為眾所週知之
      事實，本件受處分人前揭行車速度僅時速63公里，所逾速
      限僅13公里，違反行車速度限制之程度尚屬輕微，對行車
      所生危險非鉅，未嚴重危害交通安全、秩序或發生交通事
      故，實難苛責其因父親病危，欲趕往醫院探視之主觀意志
      ，且自身亦未因違反速限規定而得何利益。從而，受處分
      人上開違規行為雖屬明確，原處分機關對受處分人之裁罰
      ，固於法有據，惟本院基於受處分人違規情節尚屬輕微認
      以不處罰為適當，自應由本院裁定將原處分撤銷，另為受
      處分人不罰之諭知。
五、據上論斷，應依道路交通管理處罰條例第87條第2項，行政
    罰法第19條第1項，道路交通事件處理辦法第20條前段，裁
    定如主文。
中    華    民    國   100    年    5     月    2    日
                      交通法庭  法  官  王金洲
以上正本證明與原本無異。
如不服本裁定，應於收受送達後5日內向本院提出抗告狀。（應
附繕本）
                                書記官  謝明倫
中    華    民    國   100    年    5     月    2    日